臺灣臺北地方法院刑事判決　　　　　100年度交簡上字第134號
上　訴　人
即　被　告　吳孟達
上列上訴人因公共危險案件，不服本院簡易庭中華民國100年6月
15日100年度北交簡字第428號第一審刑事簡易判決（聲請簡易判
決處刑案號：臺灣臺北地方法院檢察署100年度偵字第4593號）
，提起上訴，本院管轄之第二審合議庭判決如下：
    主  文
上訴駁回。
    事  實
一、吳孟達前於民國92年間，因違反商業會計法、毒品危害防制
    條例等案件，經臺灣板橋地方法院及本院分別以92年度簡字
    第508號、95年度訴字第346號各判處有期徒刑6月、5月確定
    ，復經本院以95年度聲字第944號裁定定應執行有期徒刑10
    月確定，甫於96年3月5日縮刑期滿執行完畢；另於97年間，
    因酒駕公共危險案件，經臺灣士林地方法院以97年度士交簡
    字第973號判處罰金新臺幣（下同）4萬元確定，於97年9月
    30 日繳清罰金執行完畢，復於100年1月間，再因酒駕公共
    危險案件，經本院以100年度北交簡字第205號判處罰金15萬
    元確定（尚未執行完畢）。詎猶不知悔改，於100年2月8日
    晚上10時55分許前之某時，在臺北市松山區○○○路附近某
    不知名之雜貨店內飲用米酒後，明知其於飲酒後已達不能安
    全駕駛動力交通工具之狀態，猶於酒後騎乘車牌號碼BED–
    452號普通重型機車行駛於道路上，於同日晚上10時55分許
    ，行經臺北市松山區615巷口前，因行車速度忽快忽慢，為
    警攔停盤檢，並對其施以呼氣酒精濃度測試，測得其呼氣酒
    精濃度高達每公升0.93毫克（0.93mg∕l），始悉上情。
二、案經臺北市政府警察局信義分局報請臺灣臺北地方法院檢察
    署檢察官偵查後，聲請以簡易判決處刑。
    理  由
一、按被告以外之人於審判外之陳述，雖不符刑事訴訟法第159
    條之1至第159條之4之規定，而經當事人於審判程序同意作
    為證據，法院審酌該言詞陳述或書面陳述作成時之情況，認
    為適當者，亦得為證據，刑事訴訟法第159條之5第1項定有
    明文。本件檢察官、被告於本院審判程序時，就本判決所引
    用其他審判外之言詞或書面陳述，均明示同意有證據能力，
    本院審酌該具有傳聞證據性質之證據，其取得過程並無瑕疵
    ，與待證事實具有關聯性，證明力非明顯過低，以之作為證
    據係屬適當，認俱得為證據。
二、訊據上訴人即被告吳孟達對於上揭事實，均坦承不諱，並有
    呼氣酒精濃度測試列印單、刑法第185條之3案件測試觀察紀
    錄表、汽機車駕駛人酒後生理協調平衡檢測紀錄卡、臺北市
    政府警察局舉發違反道路交通管理事件通知單各1紙在卷可
    稽（見偵卷第10至13頁）。是依上開卷附之各項文書、證物
    等補強證據，已足資擔保被告上開任意性自白之真實性。本
    件事證明確，被告上開犯行，堪以認定，應依法論科。
三、按刑法第185條之3規定所謂「不能安全駕駛」，乃抽像危險
    犯，並不以發生具體危險為必要，對於呼氣酒精濃度已達每
    公升0.55毫克（0.55mg∕l）以上，肇事率為一般正常人之
    10倍，認為已達不能安全駕車之標準，此業經法務部88年5
    月18日以法88檢字第001669號函告週知，應為絕對不能安全
    駕駛動力交通工具。又當人飲酒後，若以呼氣酒精濃度測試
    器測得之呼氣濃度達到每公升0.5毫克時（約合體內血液中
    酒精濃度100mg∕dl），反應較慢，感覺減低，將影響駕駛
    ；達到每公升0.75毫克時，思考與個性行為均會改變；達到
    每公升1.0毫克時，步態不穩，噁心嘔吐，精神混惑不清晰
    ；達到每公升1.5毫克時，說話不清楚，感覺喪失，視力模
    糊；達到每公升2.0毫克時，體溫與血糖均降低，肌肉控制
    差，甚至會導致癲癇發作；達到每公升3.5毫克時，則已經
    神智不清，反射減低，甚至呼吸抑制，亦業據行政院國軍退
    除役官兵輔導委員會臺北榮民總醫院以88年8月5日（88）北
    總內字第26868號函釋明確，此為本院職務上所知之事。查
    被告為警查獲時，所測得吐氣之酒精濃度為0.93mg∕l，且
    經員警觀察結果，被告駕駛過程確因酒後駕車，有轉彎或變
    換車道未打方向燈或方向燈錯誤，或有駛入對向車道、單行
    道等異常駕駛行為；蛇行、車身搖擺不定，轉彎半徑過大或
    過小等駕駛操控欠佳情形；車輛行徑偏離常軌，時而加速，
    時而突停等，顯無法正常操控駕駛，復令被告直行步行10公
    尺後令其迴轉走回原地；雙腳併攏，兩手貼緊大腿，將一腳
    向前抬高離地15公分，並停止不動30秒；雙腳併攏，雙手向
    前平伸，閉眼，輪流使用左、右手的食指指尖處摸鼻尖；閉
    雙眼，30秒內朗誦阿拉伯數字，亦均不合格，再令其用筆在
    兩個同心圓之間的0.5公分環狀帶內畫另一個圓，被告所繪
    之圓圈不僅不完整、不連續，且亦畫在指定範圍外，而不及
    格等情形，有上開呼氣酒精濃度測試列印單、刑法第185條
    之3案件測試觀察紀錄表、汽機車駕駛人酒後生理協調平衡
    檢測紀錄卡足憑，依據上開研究報告有關駕駛人酒後駕車行
    為表現之結論，堪認被告因飲酒已至語無倫次、反應較慢、
    感覺減低，影響其駕駛行為，而達不能安全駕駛動力交通工
    具無疑。是核被告所為，係犯刑法第185條之3之服用酒類不
    能安全駕駛動力交通工具而駕駛罪。又被告前已有如事實欄
    一所載之刑事有罪前科，甫於96年3月5日縮刑期滿執行完畢
    等情，有臺灣高等法院被告前案紀錄表可按，其於有期徒刑
    執行完畢後5年內，故意再犯本件有期徒刑以上之罪，為累
    犯，應依刑法第47條第1項規定加重其刑。
四、原審以被告上開犯行，事證明確，適用刑法第185條之3、第
    47條第1項之規定，並審酌被告於服用酒類後，其呼氣所含
    酒精濃度達0.93mg∕l，已處於不能安全駕駛動力交通工具
    之狀態，仍貿然騎乘機車上路，且本次遭查獲時，其生理平
    衡嚴重失控，危險性高，其於警詢時對警察所詢之問題以「
    隨便啦」回答，態度輕挑不耐煩等情節，並參酌其犯罪之動
    機、目的、手段、所造成之危害、素行、生活狀況及智識狀
    度等一切情狀，量處期徒刑3月，併科罰金15萬元，並分別
    諭知以1千元折算1日為其有期徒刑易科罰金、罰金易服勞役
    之折算標準，經核其認事用法均無違誤，量刑亦稱妥適。被
    告提起本件上訴，其上訴意旨略以：本次係因同居人剛過世
    ，一時心情不好，才買酒喝，並沒有惡性重大，先前1次酒
    駕才判罰金15萬元，本件原審就判有期徒刑3月加罰金15萬
    元，量刑過重等語。查，被告頓失親密伙伴，固堪同情，然
    此亦無足作為其酒後駕車行為之正當理由，況被告前已有如
    事實欄一所載之2次酒駕公共危險之刑事有罪紀錄，有臺灣
    高等法院被告前案紀錄表可按，竟仍未獲取教訓，3犯本件
    公共危險案件，足認前開2次公共危險案件所處之罰金刑，
    未能收其實效。再者，被告為警查獲之際，其呼氣酒精濃度
    則高達0.93mg/l，肇事比率比一般未飲酒者已高出10倍以上
    ，業如前述，然其竟仍於飲用酒後騎乘機車上路，對公眾及
    其本人生命財產安全所生危害非輕。原審綜合上情，量處被
    告有期徒刑3月，併罰金15萬元，於該罪法定刑度最高為1年
    以下有期徒刑，另得選科拘役或罰金之刑整體觀之，堪認適
    當。另關於有期徒刑易科罰金及罰金易服勞役之折算標準，
    依刑法第41條第1項前段、第42條第3項前段規定，最高為3
    千元折算1日，最低為1千元折算1日，原審就上開宣告之有
    期徒刑及罰金刑，分別諭知以1千元折算1日為其易科罰金、
    易服勞役之折算標準，顯然亦已斟酌全盤情節。綜此而論，
    自難認原審量刑失當，有應予撤銷而改判較輕之刑之理由。
    綜上，本件被告上訴為無理由，應予駁回。
據上論斷，應依刑事訴訟法第455條之1第1項、第3項、第368條
、第364條，判決如主文。
本案經檢察官陳映蓁到庭執行職務
中    華    民    國   100    年    11    月    4     日
                  刑事第四庭    審判長法  官  吳冠霆
                                      法  官  賴武志
                                      法  官  李殷君
以上正本證明與原本無異。
本件不得上訴。
                                      書記官  殷玉芬
中    華    民    國   100    年    11    月    7     日
附錄本判決論罪科刑法條全文：
中華民國刑法第185條之3
服用毒品、麻醉藥品、酒類或其他相類之物，不能安全駕駛動力
交通工具而駕駛者，處1年以下有期徒刑、拘役或科或併科15萬
元以下罰金。